臺灣彰化地方法院刑事裁定
111年度秩聲字第8號
原處分機關  彰化縣警察局彰化分局
聲明異議人
即受處分人  趙瑩  


上列聲明異議人即受處分人因違反社會秩序維護法案件，對於原
處分機關即彰化縣警察局彰化分局民國111年5月4日彰警分偵社
字第111046號處分書聲明異議，經原處分機關以111年5月27日彰
警分偵字第1110027076號函移送審理，本院裁定如下：
    主  文
聲明異議駁回。
    理  由
一、原處分意旨略以：聲明異議人即受處分人趙瑩（下稱異議人
    ）於民國111年4月6日19時26分許，在彰化縣○○市○○里○○路0
    00號3樓（民權市場），因金錢糾紛與李香芹發生口角，異
    議人撥開李香芹手指後，雙方於公共場所互相拉扯、鬥毆，
    依社會秩序維護法第43條第1項第1款、第87條第2款之規定
    ，對異議人裁處罰鍰新臺幣（下同）2,000元。
二、聲明異議意旨略以：異議人因車禍開刀，雙腳無力，當時李
    香芹手一直要打到異議人的臉，異議人就用手擋，李香芹就
    拉住異議人的衣領和頭髮，把異議人按倒在地，異議人想要
    抓東西站住，無意間碰到李香芹頭髮，不是要打李香芹，為
    此聲明異議等語。
三、按被處罰人不服警察機關之處分者，得於處分書送達之翌日
    起5日內聲明異議；聲明異議，應以書狀敘明理由，經原處
    分之警察機關向該管簡易庭為之；原處分之警察機關認為聲
    明異議有理由者，應撤銷或變更其處分；認為不合法定程式
    或聲明異議權已經喪失或全部或一部無理由者，應於收受聲
    明異議書狀之翌日起3日內，送交簡易庭，並得添具意見書
    ，社會秩序維護法第55條及第56條分別定有明文。查異議人
    係於111年5月20日收受處分書，而於同年月22日聲明異議，
    有彰化縣警察局彰化分局送達證書、異議人之書狀在卷可查
    ，是本件聲明異議之程序尚無不合，合先敘明。　　
四、按簡易庭認為聲明異議無理由者，應以裁定駁回之，社會秩
    序維護法第57條第2項前段定有明文。次按有互相鬥毆行為
    者，處1萬8,000元以下罰鍰，社會秩序維護法第87條第2款
    亦有明定。上開條文所謂「互相鬥毆」者，係指互有加暴行
    於他方之行為。又按社會秩序維護法之立法目的，旨在維護
    公共秩序，確保社會安寧（社會秩序維護法第1條參照），
    與刑法之規範保護目的並非完全相同；核互相鬥毆係社會之
    亂象，且在公共場所互相鬥毆行為，已嚴重影響社會安寧秩
    序。是行為人互相鬥毆行為致受有傷害時，因普通傷害案件
    ，係屬告訴乃論之罪，如未經合法告訴或因撤回告訴、和解
    等原因，致未能追究刑責者，即可援引社會秩序維護法第87
    條第2款規定予以處罰。
五、經查，異議人與李香芹因故發生爭執，嗣二人互相拉扯倒地
    而各自受有傷害之事實，為異議人於警詢時所坦承，且與證
    人李香芹、王曉玲於警詢時證述相符，堪以認定。又本案鬥
    毆地點為民權市場3樓，屬不特定多數人得自由出入之公共
    場所，二人所為對公共秩序與社會安寧遭成相當程度之危害
    ，雖異議人與李香芹於警詢時均表示暫不提出傷害告訴，依
    上述說明，仍應依社會秩序維護法第87條第2款規定予以論
    處。異議人雖矢口否認有何毆打李香芹之情事，並以前詞置
    辯；然異議人於警詢時陳稱「李香芹就抓著我的衣領及左邊
    頭髮把我按倒在地上，後來我就抓著李香芹的頭髮」等語，
    是其業已坦認於案發時曾與李香芹拉扯，與其異議意旨所謂
    不是要打李香芹，是想要抓東西站住，無意間碰到李香芹頭
    髮云云不符。況異議人所為，並非單純就現在不法之侵害為
    必要排除或防衛之行為，並不符合正當防衛之要件。從而，
    原處分機關依社會秩序維護法第87條第2款之規定，對異議
    人裁處罰鍰2,000元，於法並無不合，異議人以前揭情詞聲
    明異議，為無理由，應予駁回。
六、依社會秩序維護法第57條第2項前段，裁定如主文。
中　　華　　民　　國　　111 　年　　6 　　月　　28　　日
                  刑事簡易庭    法  官  陳彥志
以上正本證明與原本無異。
本件不得抗告。
中　　華　　民　　國　　111 　年　　6 　　月　　28　　日
                                書記官　于淑真